【裁判字號】    97,訴,422
【裁判日期】    980326
【裁判案由】    妨害自由等
【裁判全文】
臺灣臺北地方法院刑事判決               97年度訴字第422號
公  訴  人  臺灣臺北地方法院檢察署檢察官
被      告  乙○○
選任辯護人  蔡明熙律師
被      告  丙○○
            癸○○
            子○○
            甲○○
            丑○○
            壬○○
上  一  人
選任辯護人  陳垚祥律師
上列被告等因妨害自由等案件，經檢察官提起公訴（九十七年度
偵字第一八六七號），本院判決如下：
    主  文
乙○○共同以非法方式剝奪人之行動自由，處有期徒刑陸月，如
易科罰金，以新臺幣壹仟元折算壹日。
丙○○共同以非法方式剝奪人之行動自由，處有期徒刑肆月，如
易科罰金，以新臺幣壹仟元折算壹日。
癸○○共同以非法方式剝奪人之行動自由，處有期徒刑伍月，如
易科罰金，以新臺幣壹仟元折算壹日。
甲○○共同以非法方式剝奪人之行動自由，處有期徒刑伍月，如
易科罰金，以新臺幣壹仟元折算壹日。
丑○○共同以非法方式剝奪人之行動自由，處有期徒刑肆月，如
易科罰金，以新臺幣壹仟元折算壹日。
壬○○共同以非法方式剝奪人之行動自由，處有期徒刑肆月，如
易科罰金，以新臺幣壹仟元折算壹日。
乙○○、丙○○、癸○○、甲○○、丑○○、壬○○其餘被訴恐
嚇取財部分無罪。
子○○無罪。
    事  實
一、乙○○前因介紹己○○予辛○○擔任房屋名義登記人，詎遭
    辛○○將己○○登記擔任連帶保證人辦理貸款，致己○○因
    此負擔貸款新臺幣（下同）二千八百萬元之連帶保證責任，
    乙○○為要求辛○○負責擔保己○○之上開債務，竟於民國
    九十七年一月十四日十一時許，趁丙○○邀同甲○○、丑○○、壬○○、子○○前往址設臺北市○○區○○路一段五九
    號三樓之網羅資訊有限公司（下稱網羅公司）內觀看鞭炮批
    發目錄之際，向丙○○、甲○○、丑○○、壬○○以及在場
    之庚○○（冒名梁桐源，本院通緝中，俟到案後另行審結）
    及癸○○告以其與辛○○間上揭糾紛，並共同商議將辛○○
    押回網羅公司談判，迫其簽發本票賠償己○○之事宜。乙○○即與庚○○、丙○○、癸○○、甲○○、丑○○、壬○○
    共同基於妨害自由及傷害之犯意聯絡，由乙○○先於同日十
    四時許，駕駛車牌號碼ＥＰ－四一九七號自小客車前往辛○○位於臺北市○○區○○街一一二號之公司（下稱辛○○公
    司）樓下，撥打電話予辛○○，確認辛○○確實在公司後，
    再撥打電話回網羅公司，通知癸○○等人速駕車前往辛○○
    公司協助，癸○○遂駕駛車牌號碼九四六二－ＱＡ號自小客
    車搭載丙○○、甲○○、丑○○、壬○○共同前往辛○○公
    司，乙○○見奧援已到，即再撥打電話予辛○○，佯稱：欲
    以支票向辛○○調借現金云云，辛○○不疑有他，旋即下樓
    ，丙○○、丑○○、壬○○等見辛○○出現，隨即上前圍住
    辛○○，乙○○並命辛○○坐上其所駕駛上揭自小客車後排
    中央座位，丑○○、丙○○分別坐於辛○○左、右兩側以防
    範其逃跑，壬○○坐於右前座，癸○○則駕駛上揭自小客車
    搭載甲○○，二車前後返回網羅公司，以此非法方式，剝奪
    辛○○之行動自由。乙○○等六人將辛○○押回網羅公司後
    ，仍承前犯意聯絡，與庚○○輪番質問辛○○欲如何處理己○○貸款問題，乙○○並拿出空白商業本票一本，命辛○○
    依行情自行填寫賠償金額，癸○○、甲○○並徒手毆打辛○○，致辛○○受有右臉頰部皮下瘀血、右耳垂部紅腫等傷害
    ，欲以此強暴方式，使辛○○簽發本票行此無義務之事。而
    於辛○○欲簽發本票之際，適逢臺北市政府警察局萬華分局
    員警持本院核發之搜索票至網羅公司進行搜索，辛○○遂停
    止簽發本票，並向員警求援，始循線查悉上情。
二、案經辛○○訴由臺北市政府警察局萬華分局報告臺灣臺北地
    方法院檢察署檢察官偵查起訴。
    理  由
壹、證據能力之認定：
  (一)證人即告訴人辛○○於警詢及偵訊時之證述：
    證人辛○○於警詢及檢察官偵查時所為之陳述，為被告以外
    之人於審判外之言詞陳述，依刑事訴訟法第一百五十九條第
    一項之規定，原則上本不具證據能力；惟證人辛○○於本院
    審理期間，經本院分別於九十七年七月八日、同年八月五日
    傳喚、拘提無著，足認其所在不明而傳喚不到，而審酌證人
    辛○○於警詢、偵訊時證述之主要內容，為其遭被告等限制
    行動自由、毆打及強迫簽立本票未遂之事實，其供述內容應
    係為證明被告等之犯行不可或缺之證據，且其於警詢時之證
    述，係甫由員警救出後，基於驚嚇所為之自然發生之陳述（
    spontaneous declarations），具有可信之特別情況，而其
    於偵訊時所為之證述，則經合法具結，此有證人結文一紙在
    卷可稽（偵卷(二)第九十頁參照），且偵查中檢察官向被告以
    外之人所取得之陳述，原則上均能遵守法律規定，不致違法
    取供，其可信性極高，並無顯有不可信之情況，是依刑事訴
    訟法第一百五十九條之三第三款、第一百五十九條之一第二
    項之規定，其於警詢、偵訊時之證述，應認均具有證據能力
    。
  (二)證人即共同被告乙○○、癸○○、甲○○、丑○○之供述：
    依大法官會議釋字第五八二號解釋意旨，共同被告於被告案
    件中係屬證人，法院應踐行人證之法定調查程序，始具有證
    據能力；而共同被告於被告案件中之警詢、偵查中陳述，因
    被告無從為詰問，而有礙被告之對質詰問權，應無證據能力
    。再法院就被告之案件對其他共同被告或與被告有共犯關係
    之人調查，均應依人證之調查程序傳喚該共同被告或共犯到
    場，命其立於證人之地位而為陳述，並通知被告，使被告有
    與之對質及詰問其現在與先前陳述之瑕疵的機會，以確保其
    對質詰問權，並藉以發現實體真實（最高法院九十四年度臺
    上字第一七七六號判決意旨參照）。依上開大法官會議解釋
    及最高法院判決意旨，法院如於共同被告以證人身分到庭陳
    述，訊問被告對共同被告之審判外陳述有何意見，並准許被
    告對於共同被告當庭及先前陳述進行詰問，即已賦予被告對
    於共同被告對質詰問機會，此時共同被告於審判外陳述之瑕
    疵，應已治癒，而具有證據能力。查共同被告乙○○、癸○○、甲○○、丑○○於警詢、偵查或本院審理時本於被告身
    分所供，已分別於本院九十七年十月九日、九十八年二月二
    十六日審理時以證人身分到庭陳述，並賦予各被告對質詰問
    之機會（本院當日審判筆錄參照），則共同被告乙○○、癸○○、甲○○、丑○○於警詢、偵查及本院審理時之供述，
    即具有證據能力。
  (三)至本判決下列所引用之其他各項證據方法之證據能力（包含
    共同被告丙○○、子○○、壬○○於警詢、偵訊及本院審理
    時之供述），公訴人、被告及選任辯護人於本院準備程序及
    審判期日均未予爭執，且迄至言詞辯論終結前亦未再聲明異
    議（本院九十八年二月二十六日審判筆錄參照），本院審酌
    該等陳述作成時之情況，並無不宜作為證據之情事，依刑事
    訴訟法第一百五十九條之五之規定，自得作為證據，併此敘
    明。
貳、有罪部分：
一、證據之認定：
  (一)被告乙○○、丙○○、癸○○、甲○○、丑○○及壬○○固
    坦承有於九十七年一月十四日十四時許，由乙○○、癸○○
    分別駕駛上揭二臺自小客車先後前往辛○○公司，搭載告訴
    人辛○○後返回網羅公司之事實，被告癸○○、甲○○並坦
    承徒手毆打辛○○之事實，惟被告等均矢口否認有何妨害自
    由之犯行，辯稱：當天丙○○、丑○○、壬○○到網羅公司
    是想買鞭炮，甲○○則是想要推銷咖啡機。當天中午在網羅
    公司吃便當時，乙○○有大概講一下要去找許倫解決他騙己○○擔任保人的事，後來乙○○一個人先去辛○○公司，又
    打電話回網羅公司找癸○○、丙○○、丑○○、壬○○、甲○○前往協助，因為她一個女孩子怕被欺負，癸○○駕駛上
    揭自小客車搭載丙○○、丑○○、壬○○、甲○○到辛○○
    公司後，乙○○請辛○○上車回網羅公司談，辛○○就自己
    上車了，丙○○、丑○○、壬○○也陸續上乙○○的車，癸○○則原車搭載甲○○返回網羅公司，沒有人逼辛○○上車
    。回到網羅公司後，乙○○有拿空白本票及白紙，希望辛○○把房子處理掉，或是寫承諾書依行情賠償己○○，但是沒
    有人強迫他。因為辛○○回答時態度很傲慢，癸○○、甲○○有徒手打辛○○臉部，其他人則未動手云云。
  (二)惟查：
  1.證人己○○於九十七年二月十四日偵訊時證稱：九十六年八
    月間，乙○○打電話給我，說她朋友辛○○要辦農會貸款，
    請我幫忙，我問她是不是要作保人，她說不是，只是房子過
    戶給我，二個月後就過回去。過了兩天，乙○○接我到辛○○公司簽房屋過戶文件，現場還有辛○○及林淑敏，又過兩
    天，我跟辛○○、林淑敏到北投區農會辦貸款，乙○○在車
    上等我們，我發現農會的人要我簽保證人，就打電話問乙○○，乙○○問辛○○後叫我放心，等回到車上，我叫乙○○
    再問問辛○○，我聽到乙○○跟辛○○確認我不是保證人。
    但後來農會打給我說林淑敏沒有正常繳款，還說我是保證人
    ，要我找林淑敏解決，以免影響我信用，我就找乙○○，還
    跟她說快把房子過回去，乙○○告訴我他會處理。到了九十
    七年一月時，我跟乙○○說農會向我證實是保證人，乙○○
    不太相信，就跟我去拉聯徵紀錄，發現我真的是保證人，債
    務二千八百萬元，我很生氣，就沒有跟他們聯絡了等語明確
    （偵卷(二)第八七頁至第八九頁參照）。
  2.證人即告訴人辛○○於九十七年一月十四日警詢、同年二月
    十四日偵訊時證稱：我是做房地產的，因為之前我有一個房
    子要找北投區農會貸款，房屋不能過到公司名下，否則農會
    無法貸款，所以我就請乙○○幫我找人出面當人頭。當時我
    跟乙○○說房屋由林淑敏出面貸款，所有權名義人不用當保
    證人，是用房屋作擔保，並給乙○○三十五萬元作報酬，但
    沒有講明給名義人多少錢。辦理貸款那天我有帶林淑敏、己○○去農會申請及對保，我不知道乙○○有無告訴己○○擔
    任保證人的事，但己○○後來有簽名。九十七年一月十四日
    十四時許，乙○○打電話給我，說有重要東西要親自交給我
    ，我下樓後，看到乙○○坐在車上，騎樓二旁有七、八個人
    圍過來，將我強押上乙○○的車，我坐上乙○○所駕駛自小
    客車的後排中央座位後，旁邊二人夾著我，右前座還有一個
    人，車後還跟一臺車，他們把我押到網羅公司。我們下車後
    ，丙○○從後面捉住我的褲帶，癸○○從我左手邊用右手勒
    住我的脖子，另外一個人勾住我的右手，把我從停車場旁的
    安全門架上樓，我被他們推入網羅公司沙發的最裡面，庚○○坐我左手邊，癸○○坐我右手邊，丙○○坐我對面，乙○○則坐丙○○右手邊，另外有幾個人站著，一進網羅公司丙○○就打我，乙○○喊打給他死，其他人就一起打我，我印
    象中除了戊○○、乙○○及庚○○沒有打我外，其餘的人都
    有打我，後來乙○○叫他們不要打了，拿一本本票出來，問
    我可以調到多少現金，還拿一支手機給我，要我打電話調錢
    ，我正要簽本票及打電話給朋友調錢時，警察就進來了等語
    明確（偵卷(一)第十五頁至第二一頁，偵卷(二)第八四頁至第八
    九頁參照），並有證人辛○○指認被告等人之照片一紙在卷
    可佐（偵卷(一)第二二頁參照）。
  3.證人戊○○於警詢、偵訊及本院九十七年七月八日審理時證
    稱：九十七年一月十四日十三時許，我拿鞭炮目錄到網羅公
    司向庚○○及其朋友兜售。我到網羅公司時，看到庚○○、
    乙○○，還有四、五個人，這些人我都不認識。後來乙○○
    有離開，回來時帶了辛○○及其他三、四個人一起回來，辛○○到網羅公司後，坐在茶几那邊，和庚○○、癸○○、甲○○爭執一些房子作保及錢的事情，丙○○坐在旁邊的小板
    凳上，我沒有注意到丑○○及壬○○在做什麼。我有看到癸○○、甲○○打辛○○，丙○○則把他們拉開，後來警察就
    來了。我沒看到有人要辛○○簽本票等語（偵卷(一)第六一頁
    至第六四頁，偵卷(二)第四五頁至第四六頁，本院卷(一)第二四
    ○頁至第二四七頁參照）。
  4.證人丁○○於警詢、偵訊及本院九十七年八月五日審理時證
    稱：九十七年一月十四日九時許，乙○○打我手機，要我到
    網羅公司修電腦，當時網羅公司內有庚○○、乙○○在，他
    們在聊辛○○騙己○○去作保人的事，中午之前丙○○、壬○○、癸○○、丑○○、甲○○陸續來網羅公司，大家一起
    吃便當，吃飯時他們在談論辛○○騙人作保的事，就說要陪
    乙○○去找辛○○。後來庚○○留在網羅公司，其他人跟乙○○開兩臺車去辛○○公司，到了十四時許，辛○○走進網
    羅公司，癸○○及其他人跟在後面進來，進來後辛○○跟乙○○就討論己○○作保的事，辛○○承認有讓己○○當保人
    後，乙○○很生氣，我看到癸○○、甲○○打辛○○的臉，
    乙○○則拿煙灰缸，但我不確定乙○○有沒有打辛○○，後
    來丙○○和庚○○就叫他們不要動手等語（偵卷(一)第二三頁
    至第二六頁，偵卷(二)第十八頁至第二十頁，本院卷(一)第二九
    五頁至第三○一頁參照）。
  5.證人即到場執行搜索之萬華分局員警楊慶濱、李佳熹、黃士
    欣、林真漢則均於偵訊時結證稱：九十七年一月十四日十四
    時許，我們四人持臺北地方法院核發之搜索票至網羅公司執
    行另案詐欺之搜索，我們到該公司看到裡面有一群人，就直
    接進入出示搜索票，進入網羅公司後，我們看到辛○○坐在
    沙發角落最靠牆的地方，臉及耳朵受傷紅腫，手上拿著一支
    筆正要簽空白本票，他旁邊坐著癸○○，丙○○坐在他對面
    ，丑○○站在進門第一張桌子後面，乙○○站在大辦公桌前
    面，其餘男子均站在房間各處。我們看情況覺得有問題，就
    去檢查辛○○傷勢，發現他的臉上是新傷，就把他帶到外面
    詢問，當時辛○○害怕且發抖，說是乙○○去找他，他下樓
    後被七、八個人押到網羅公司，還說在場的人要他簽本票要
    錢，我們就將被告帶回分局作筆錄等語綦詳（偵卷(二)第三頁
    至第十一頁參照）。
  6.證人即共同被告乙○○於警詢、偵訊、本院九十七年一月十
    五日、九十七年三月十四日訊問時，及本院九十八年二月二
    十六日審理，轉換身分為證人時供稱：在九十六年八月時，
    有應辛○○的要求，介紹己○○讓他登記擔任房屋名義所有
    人，結果辛○○竟把己○○向銀行設定擔任債務連帶保證人
    ，因為己○○是我介紹給辛○○的，所以我想找辛○○說清
    楚。九十七年一月十四日當天早上，我到網羅公司，跟庚○○、丙○○稍微提了一下辛○○跟己○○之間的事，當時在
    場的人應該有聽到，我有跟他們說我要去找辛○○，還說我
    一個女生，怕辛○○敷衍我，要他們過來幫忙。後來我到辛○○公司樓下，打電話回網羅公司，跟接電話的人說要他們
    找兩個人過來幫我請辛○○回去，丙○○、壬○○、丑○○
    、甲○○、癸○○就開車到辛○○公司來。丙○○等人到場
    後，我打電話給辛○○，跟他說要拿票跟他調現，辛○○下
    樓後走到我的車窗旁，丙○○、壬○○、丑○○站在我車子
    旁邊，我跟辛○○說請他上車，我有事情跟他講，我想他知
    道怎麼回事，所以沒有拒絕就上車了。丙○○他們三個站在
    我車旁，應該是要等辛○○上車後接著上車，因為我有跟他
    們說過我要把辛○○請回公司的事。辛○○上車時本來是坐
    在後座左邊，丙○○從右後車門上車，因為他太胖了，丑○○發現他們那邊很擠，就開左後車門上車，所以辛○○就變
    成坐在後座中間，被丙○○、丑○○夾住，壬○○則坐在副
    駕駛座，我們就開車回網羅公司，我把車停在停車場，他們
    下車就上樓，沒有人架住辛○○。回到網羅公司後，我拿出
    空白本票及白紙放在桌上，給辛○○兩個選擇，一是把房子
    過戶，免除己○○連帶保證人的責任，另外一個是要他按照
    市場行情，出個數字支付己○○擔任保證人的報酬，因為辛○○不同意，我跟他吵起來，後來場面就失控，我只知道甲○○有打辛○○，其他人我不知道，他還沒有講要賠償己○○多少錢，警察就進來了等語（偵卷(一)第四四頁至第四九頁
    、第一三八頁至第一四五頁、第一四八頁至第一五一頁，偵
    卷(二)第二四頁至第二七頁，本院卷(一)第二五頁至第二九頁，
    及本院九十八年二月二十六日審判筆錄參照）。
  7.證人即共同被告丙○○於警詢、偵訊、本院九十七年一月十
    五日及九十七年三月十四日訊問時供稱：九十七年一月十四
    日十一時許，我和甲○○一起去網羅公司，丑○○與壬○○
    去找子○○，他們三人後來才到。在網羅公司內，乙○○有
    說他要自己先去辛○○公司看辛○○在不在，然後再打電話
    叫我們過去幫忙處理，因為她一個女孩子要壯膽，我們有答
    應乙○○。乙○○打電話回來後，因為我們只有癸○○的一
    臺車，我跟癸○○、丑○○、壬○○、甲○○就決定由癸○○開車載我們過去，庚○○留在網羅公司。到了辛○○公司
    ，看到辛○○下樓後，我跟丑○○、壬○○站在乙○○的車
    旁，我們有靠上前去，乙○○叫辛○○上車，說到網羅公司
    講，當時馬路上人很多，是辛○○自己上車的。辛○○上車
    後聽到我們要跟他談擔保人的事情，我們怕他跑掉，所以讓
    他坐在後座中間。到了網羅公司，因為電梯坐不下，我比較
    晚上樓，一上樓我看到癸○○用手打辛○○的臉，我有叫他
    不要打，後來辛○○有向乙○○承認他將己○○當作保人，
    我看他們在講，我就沒有參與了。本票就放在桌上，沒有人
    叫辛○○簽本票等語（偵卷(一)第二七頁至第三六頁、第一三
    八頁至第一四五頁、第一七六頁至第一七九頁，偵卷(二)第五
    十頁至第五一頁，本院卷(一)第三二頁至第三四頁參照）。
  8.證人即共同被告癸○○於警詢、偵訊、本院九十七年一月十
    五日及九十七年三月十四日訊問時，及本院九十七年十月九
    日審理，轉換身分為證人時供稱：九十七年一月十四日中午
    我到網羅公司，我到時只有乙○○和庚○○在場，其他人是
    後來陸續來的，我們在網羅公司內吃便當。吃飯時乙○○有
    講己○○被辛○○欺負的事，還說他可以想辦法把辛○○約
    出來。後來乙○○先去辛○○公司，又打電話回來，要我們
    過去載人，我不知道是誰接到的電話，只聽其他人說走了，
    我就開車載壬○○、丑○○、甲○○、丙○○一起去辛○○
    公司。到了辛○○公司後，我車上的人就下車，不到兩分鐘
    ，就有人跑回來說辛○○約到了，我就又開車回網羅公司，
    我沒有看到辛○○上車的經過。回到網羅公司後，我有在停
    車場等乙○○的車回來，和他們一起上樓，然後乙○○就跟
    辛○○談房屋或土地過戶的事，因為辛○○口氣很差，不說
    何時過戶，且一直拖延，我就出手打辛○○，甲○○也有打
    他，後來我就被丙○○他們拉開，其他人應該都沒有打辛○○。當天沒有談錢的事，沒有人叫辛○○簽本票等語（偵卷
    (一)第五四頁至第五七頁、第一三八頁至第一四五頁、第一六
    四頁至第一六七頁，偵卷(二)第四二頁至第四四頁，本院卷(一)
    第三四頁至第三六頁，及本院九十七年十月九日審判筆錄參
    照）。
  9.證人即共同被告甲○○於警詢、偵訊、本院九十七年一月十
    五日及九十七年三月十四日訊問時，及本院九十七年十月九
    日審理，轉換身分為證人時供稱：九十七年一月十四日十一
    時許，是丙○○開車載我去網羅公司，他說他朋友被人騙錢
    ，今天要與對方談判，叫我過去湊人數充場面。當時丙○○
    問乙○○怎麼回事，乙○○說被辛○○騙了二千多萬元，要
    去辛○○公司，約辛○○出來談，還說怕他一個人會被欺負
    ，要請我們過去充場面。乙○○於十三時許一個人先去辛○○公司，不久後打電話回來要我們過去，我就坐癸○○的車
    到辛○○公司，同車的還有丙○○、丑○○及壬○○。到了
    辛○○公司樓下，我與癸○○沒有下車，丙○○、丑○○及
    壬○○則下車走道乙○○的車子旁，我看到辛○○從走廊走
    出來，乙○○叫他，他就上乙○○的車，丙○○、丑○○、
    壬○○也上乙○○的車，但我不清楚他們上車的順序。後來
    癸○○載我返回網羅公司樓下後，我們有在停車場等乙○○
    的車回來，然後一起上樓，過程中都沒有人押著辛○○。上
    樓後，庚○○問辛○○打算怎麼處理，癸○○也問辛○○為
    何找他那麼多次都不出面，辛○○回答的口氣很傲慢，癸○○就徒手打他的臉部，我看到癸○○打人，我就接著過去打
    辛○○的臉頰或肩膀，其他人則沒有動手。後來辛○○跟乙○○、庚○○就坐在網羅公司裡講他們的事情，我沒有注意
    聽他們談話的內容等語（偵卷(一)第七十頁至第七六頁、第一
    三八頁至第一四五頁、第一五六頁至第一五九頁，偵卷(二)第
    三二頁至第三七頁，本院卷(一)第三七頁至第三八頁，及本院
    九十七年十月九日審判筆錄參照）。
  10.證人即共同被告丑○○於警詢、偵訊、本院九十七年一月十
    五日及九十七年三月十四日訊問時，及本院九十七年十月九
    日審理，轉換身分為證人時供稱：九十七年一月十四日當天
    ，是丙○○約我去網羅公司買鞭炮，我就再約丑○○。我與
    丑○○是在將近中午時到達網羅公司，在網羅公司吃完便當
    ，吃便當時乙○○沒有說什麼。吃完便當後，我肚子痛去上
    廁所回來時，丙○○就說要去載一個朋友，癸○○就開車載
    我、丙○○、壬○○及甲○○一起到辛○○公司樓下，我們
    下車後站在路邊抽煙，後來丙○○叫我上車，我就打開乙○○的左後車門，坐上左後座，辛○○是在我上車之後，才從
    右後車門上車，然後丙○○才又上車坐在辛○○右方。我不
    知道辛○○為什麼會上車，有不知道為什麼我們去載人要換
    車回來。回到網羅公司後，我肚子痛又去上廁所，回來時警
    察已經來了，我沒有看到有人拿本票給辛○○簽等語（偵卷
    (一)第三七頁至第四二頁、第一三八頁至第一四五頁、第一五
    二頁至第一五五頁，偵卷(二)第二九頁至第三一頁，本院卷(一)
    第三八頁至第四一頁，及本院九十七年十月九日審判筆錄參
    照）
  11.證人即共同被告壬○○於警詢、偵訊、本院九十七年一月十
    五日及九十七年三月十四日訊問時供稱：九十七年一月十四
    日，丑○○找我去網羅公司喝茶，聊一些買鞭炮的事，不久
    後乙○○接到一通電話，她就自己出去，我們還是在網羅公
    司泡茶，又過不久我就聽到現場有人接到電話，他們說要出
    去，我就跟丑○○一起走，但我不知道要去哪裡做什麼。我
    們開車到一棟大樓，地點我不清楚，當時乙○○也把車開過
    來停在大樓門口，我們都下車在大樓門口旁抽煙、聊天，我
    看到辛○○從大樓走下來，乙○○有與辛○○交談，有個我
    不認識的同案被告有靠近辛○○，我不知道他要幹嘛，後來
    辛○○就上乙○○的車，坐在後座中間位置，然後丑○○跟
    我接著上乙○○的車，丑○○坐在左後座，我則坐右前座，
    然後我們就開車回網羅公司。回到網羅公司後，沒有人押辛○○，我們陸續上樓，他們在進門左邊沙發那邊說話，我不
    知道他們在講什麼，只聽到乙○○和辛○○有金錢糾紛之類
    的，後來乙○○、辛○○、癸○○有爭吵，因為他們吵鬧很
    大聲，我被嚇到，就去上廁所，等我從廁所回來，我看到癸○○和甲○○用手揮打辛○○的頭，不久警察就進來了等語
    （偵卷(一)第一三八頁至第一四五頁、第一七三頁至第一七五
    頁，偵卷(二)第五二頁至第五四頁、第九二頁至第九七頁，本
    院卷(一)第四一頁至第四四頁參照）。
  12.比對各證人及各共同被告上揭證詞內容，以及扣案之空白商
    業本票一本及臺北市立聯合醫院和平分院診斷證明書、現場
    監視器錄影帶翻拍照片可知，被告乙○○確曾介紹己○○予
    告訴人辛○○擔任房屋之登記名義人，並基於雙方認知之差
    異，而使己○○同時擔任房屋貸款之連帶保證人，因而負擔
    二千八百萬元債務之連帶保證責任，嗣雙方因此互有齟齬。
    被告乙○○為解決上開糾紛，即於九十七年一月十四日十四
    時許，先單獨駕車前往辛○○公司，再由被告癸○○駕車搭
    載被告丙○○、甲○○、丑○○、壬○○前往支援；辛○○
    應被告乙○○電話之邀而下樓後，被告丙○○、丑○○、壬○○確有靠向辛○○，被告乙○○則趁此之際要求辛○○上
    車一同返回網羅公司，辛○○因迫於被告丙○○等人之壓力
    而上車後，被告丑○○、丙○○即有默契的分從乙○○所駕
    自小客車之左、右後車門上車，以達兩邊防堵辛○○，使其
    無法逃跑之目的，是渠等確有以上揭非法方式剝奪辛○○行
    動自由之行為甚明。又由被告癸○○、甲○○自承於辛○○
    到達網羅公司後，曾徒手毆打辛○○，及被告乙○○自承有
    拿出空白本票及白紙，命其在解除己○○保證人責任及按市
    場行情支付己○○報酬間二者擇一等情，顯見渠等確實透過
    毆打辛○○之強暴方式，欲迫使辛○○簽發本票行此無義務
    之事甚詳。再由共同被告乙○○、丙○○、甲○○均供稱渠
    等在網羅公司吃便當之際，乙○○曾向渠等提及辛○○與己○○間之貸款糾紛，並表示要請渠等前往壯膽、充場面，把
    辛○○請回網羅公司談判，渠等均有同意等情，可知渠等於
    用餐之際，對於要如何利用人海戰術迫使辛○○就範，確有
    犯意之聯絡。
  13.至告訴人雖另證稱：被告癸○○、丙○○曾以「今天調不到
    現金二百萬元就把你押到林口山區埋掉」云云對其恐嚇等語
    ，惟此均為被告乙○○等人所否認，且證人即當時在場之戊○○、丁○○，亦分別於本院九十七年七月八日、同年八月
    五日審理時到庭證稱：當天沒有人說這樣的話等語。是此部
    分僅有告訴人之指訴，尚乏積極證據，自不得遽為不利被告
    等之認定。
  14.雖被告等均以上詞置辯，惟查，由被告癸○○、丙○○、甲○○、丑○○、壬○○係同坐一臺自小客車前往辛○○公司
    ，可知該車已經滿載，不可能再搭載辛○○，是渠等辯稱：
    前往辛○○公司是應乙○○要求前往搭載辛○○乙情，已不
    足採；又倘被告等確實無剝奪辛○○行動自由之意，則在辛○○坐入乙○○之車時，渠等原車遣返即可，實無由丙○○
    、丑○○、壬○○換乘乙○○之車，且由丑○○繞至左後車
    門處上車，以達將辛○○夾於後排中央座位目的之必要；況
    被告丙○○於本院九十七年三月十四日訊問時，業已自承渠
    等讓辛○○坐在後座中間位置，係因渠等怕辛○○跑掉等語
    （本院當日訊問筆錄參照），亦徵被告等上開辯解為不可採
    。是被告等上揭辯解，均為事後卸責之詞，委無足採。
  (三)綜上所述，被告乙○○等人剝奪辛○○行動自由，以及透過
    由被告癸○○、甲○○毆打辛○○之強暴方式，使辛○○簽
    發本票行此無義務之事而不遂之犯行堪以認定，應予依法論
    科。
二、論罪科刑之法律適用：
  (一)核被告乙○○、丙○○、癸○○、甲○○、丑○○、壬○○
    所為，均係犯刑法第三百零二條第一項之剝奪他人行動自由
    罪及刑法第二百七十七條第一項之傷害罪。其等強令辛○○
    簽發本票而不遂之行為，均為其等剝奪辛○○行動自由之行
    為所吸收，不另論以刑法第三百零四條第二項、第一項之強
    制未遂罪。
  (二)被告乙○○、丙○○、癸○○、甲○○、丑○○、壬○○與
    共同被告庚○○間，就上揭犯行，均有犯意聯絡與行為分擔
    ，均應論以共同正犯。
  (三)被告乙○○等六人所犯上開二罪間，係以一行為觸犯數罪名
    ，為想像競合犯，應從一重論以剝奪他人行動自由罪。
  (四)爰審酌被告乙○○與告訴人間為己○○負擔二千八百萬元房
    屋貸款之連帶保證責任而生本件糾紛，不思循正常途徑解決
    ，竟指示被告丙○○、癸○○、甲○○、丑○○、壬○○對
    告訴人施以傷害及妨害自由犯行，破壞社會秩序，並對告訴
    人身心造成損害，且犯後未能坦承犯行，猶飾詞狡卸，惟斟
    酌其等素行、生活狀況、智識程度、犯罪動機等一切情狀，
    認公訴人之具體求刑均稍嫌過重，故各量處如主文所示之刑
    ，並均諭知易科罰金之折算標準，以示懲儆。
、無罪部分：
一、公訴意旨另以：被告子○○與被告庚○○、乙○○、丙○○
    、癸○○、甲○○、丑○○、壬○○共同妨害自由之犯意聯
    絡，於九十七年一月十四日十四時許被告乙○○、丙○○、
    癸○○、甲○○、丑○○、壬○○前往辛○○公司押解辛○○回網羅公司之際，與被告庚○○一同留在網羅公司待命。
    嗣辛○○被押解回網羅公司，與被告乙○○談判關於己○○
    貸款糾紛之時，因辛○○諉為不知，被告庚○○、乙○○、
    丙○○、癸○○、甲○○、子○○、丑○○、壬○○則另基
    於恐嚇取財之犯意聯絡，由被告癸○○以「今天調不到現金
    二百萬元就把你押到林口山區埋掉」等語恐嚇辛○○，辛○○回稱調不到現金，被告子○○即與被告乙○○、癸○○、
    丙○○、丑○○、壬○○、甲○○一同出手毆打辛○○，致
    辛○○受有右臉頰部皮下瘀血、右耳垂部紅腫等傷害，辛○○因此心生畏懼，乙○○隨即拿出空白商業本票一本，要求
    辛○○簽下五百萬元之本票，適因辛○○準備簽下本票時，
    臺北市政府警察局萬華分局員警持本院核發之搜索票到網羅
    公司進行搜索而未簽立。因認被告庚○○、乙○○、丙○○
    、癸○○、甲○○、子○○、丑○○、壬○○均涉犯刑法第
    三百四十六條第一項之恐嚇取財罪嫌，且被告子○○另與被
    告庚○○、乙○○、丙○○、癸○○、甲○○、子○○、丑
    ○○、壬○○共同涉犯同法第三百零二條第一項之妨害自由
    罪嫌及同法第二百七十七條第一項之傷害罪嫌等語。
二、按犯罪事實應依證據認定之，無證據不得認定其犯罪事實。
    又不能證明被告犯罪者，應諭知無罪之判決，刑事訴訟法第
    一百五十四條第二項、第三百零一條第一項分別定有明文。
    再按，事實之認定，應憑證據，如未能發現相當證據，或證
    據不足以證明，自不能以推測或擬制之方法，為裁判基礎；
    且認定不利於被告之事實須依積極證據，苟積極證據不足為
    不利於被告事實之認定時，即應為有利於被告之認定；另認
    定犯罪事實所憑之證據，雖不以直接證據為限，間接證據亦
    包括在內，然無論直接證據或間接證據，其為訴訟上之證明
    ，須於通常一般之人均不致有所懷疑，而得確信其為真實之
    程度者，始得據之為有罪之認定，倘其證明尚未達到此一程
    度，而有合理之懷疑存在，無從使事實審法院得有罪之確信
    時，即應由法院為諭知被告無罪之判決（最高法院四十年臺
    上字第八六號、三十年上字第八一六號、七十六年臺上字第
    四九八六號判例參照）。再按告訴人之告訴，係以使被告受
    刑事訴追為目的，是其陳述是否與事實相符，仍應調查其他
    證據以資審認；又被害人之陳述如無瑕疵，且就其他方面調
    查又與事實相符，固足採為科刑之基礎，倘其陳述尚有瑕疵
    ，而在未究明前，遽採為論罪科刑之根據，即難認為適法，
    亦有最高法院五十二年臺上字第一三○○號、六十一年臺上
    字第三○九九號判例意旨可資參照。
三、本件公訴人認被告乙○○等涉犯上揭罪嫌，無非係以告訴人
    辛○○之指訴（偵卷(一)第十五頁至第二一頁，偵卷(二)第八四
    頁至第八九頁參照）、證人即共同被告庚○○、乙○○、丙○○、癸○○、甲○○、丑○○、壬○○之供述（被告庚○○部分，偵卷(一)第六五頁至第六九頁、第一四二頁至第一四
    三頁、第一六○頁至第一六三頁，偵卷(二)第三九頁至第四一
    頁，本院卷(一)第二九頁至第三二頁參照；被告乙○○部分，
    偵卷(一)第四四頁至第四九頁、第一三八頁至第一四五頁、第
    一四八頁至第一五一頁，偵卷(二)第二四頁至第二七頁，本院
    卷(一)第二五頁至第二九頁，及本院九十八年二月二十六日審
    判筆錄參照；被告丙○○部分，偵卷(一)第二七頁至第三六頁
    、第一三八頁至第一四五頁、第一七六頁至第一七九頁，偵
    卷(二)第五十頁至第五一頁，本院卷(一)第三二頁至第三四頁參
    照；被告癸○○部分，偵卷(一)第五四頁至第五七頁、第一三
    八頁至第一四五頁、第一六四頁至第一六七頁，偵卷(二)第四
    二頁至第四四頁，本院卷(一)第三四頁至第三六頁，及本院九
    十七年十月九日審判筆錄參照；被告甲○○部分，偵卷(一)第
    七十頁至第七六頁、第一三八頁至第一四五頁、第一五六頁
    至第一五九頁，偵卷(二)第三二頁至第三七頁，本院卷(一)第三
    七頁至第三八頁，及本院九十七年十月九日審判筆錄參照；
    被告丑○○部分，偵卷(一)第三七頁至第四二頁、第一三八頁
    至第一四五頁、第一五二頁至第一五五頁，偵卷(二)第二九頁
    至第三一頁，本院卷(一)第三八頁至第四一頁，及本院九十七
    年十月九日審判筆錄參照；被告壬○○部分，偵卷(一)第一三
    八頁至第一四五頁、第一七三頁至第一七五頁，偵卷(二)第五
    二頁至第五四頁、第九二頁至第九七頁，本院卷(一)第四一頁
    至第四四頁參照）、證人戊○○、丁○○、楊慶濱、李佳熹
    、黃士欣、林真漢、己○○之證述（證人戊○○部分，偵卷
    (一)第六一頁至第六四頁，偵卷(二)第四五頁至第四六頁，本院
    卷(一)第二四○頁至第二四七頁參照；證人丁○○部分，偵卷
    (一)第二三頁至第二六頁，偵卷(二)第十八頁至第二○頁，本院
    卷(一)第二九五至第三○二頁參照；證人楊慶濱部分，偵卷(二)
    第三頁至第十一頁參照；證人李佳熹部分，偵卷(二)第三頁至
    第十一頁參照；證人黃士欣部分，偵卷(二)第三頁至第十一頁
    參照；證人林真漢部分，偵卷(二)第三頁至第十一頁參照；證
    人己○○部分，偵卷(二)第八七頁至第八九頁參照）、空白商
    業本票一本、臺北市立聯合醫院和平分院診斷證明書（偵卷
    (一)第八一頁參照）、現場監視器錄影帶翻拍光碟一份與翻拍
    照片五張（偵卷(二)第九八頁至第一○○頁參照）、現場照片
    六張（偵卷(二)第一○三頁至第一○八頁參照）為其主要論據
    。
四、被告乙○○、丙○○、癸○○、甲○○、丑○○、壬○○被
    訴恐嚇取財部分：
  (一)被告之辯解：
    被告乙○○、丙○○、癸○○、甲○○、丑○○、壬○○均
    矢口否認有何恐嚇取財之犯行，辯稱：當天沒有人對辛○○
    說「今天調不到現金二百萬元就把你押到林口山區埋掉」的
    話，而且是因為辛○○之前騙己○○擔任房屋貸款的連帶保
    證人，我們才會想找辛○○出來解決等語。
  (二)按刑法第三百四十六條第一項之恐嚇取財罪，係以意圖為自
    己或第三人不法所有為構成要件之一，若僅以恐嚇方法使人
    交付財物，而並無不法所有意圖，縱令其行為或可觸犯他項
    罪名，要無由成立本條之恐嚇取財罪，此有最高法院八十四
    年度臺上字第四五六六號判決意旨可資參照。
  (三)經查：
  1.證人即當時在場之戊○○、丁○○分別於本院九十七年七月
    八日、同年八月五日審理時證稱：沒有聽到有人說「今天調
    不到現金二百萬就把你押到林口山區埋掉」的話，也沒有聽
    到有人跟辛○○說若不籌錢就不能離開等語（本院當日審判
    筆錄參照），則本件告訴人所稱癸○○以上揭言語對其恐嚇
    等情，是否屬實，已非無疑。
  2.況查，證人己○○與告訴人間確存有房屋貸款保證糾紛，業
    據證人己○○及告訴人於偵訊時證述無訛，核與被告乙○○
    等之供述大致相符，已如上述，則被告乙○○等人主觀上係
    為證人己○○催討解除保證人責任或索取賠償，即無何不法
    所有之意圖可言，自不構成恐嚇取財罪。
  (四)此外，復查無其他積極證據足證被告乙○○、丙○○、癸○○、甲○○、丑○○、壬○○有何犯行，揆諸前開說明，既
    不能證明被告犯罪，即應為被告等被訴恐嚇取財部分無罪之
    諭知。
五、被告子○○部分：
  (一)被告之辯解：
    被告子○○固坦承於九十七年一月十四日有前往網羅公司之
    事實，惟堅決否認有何恐嚇取財、妨害自由及傷害之犯行，
    辯稱：當天我是與丙○○約十三時許在龍山寺，他來接我去
    網羅公司談批發鞭炮的事，但到了網羅公司後，丙○○說他
    批發鞭炮的朋友要十四時許才會到，我想隔天是我女朋友生
    日，我就離開網羅公司去買我女朋友的生日禮物。到了十四
    時許，我剛回到網羅公司沒有五分鐘，警察就進來了，我沒
    有去辛○○公司找辛○○，沒有打辛○○，也沒有逼他簽本
    票或對他說恐嚇的話，我從頭到尾都不知道發生什麼事等語
    。
  (二)經查：
  1.被告乙○○駕車前往辛○○公司，並打電話回網羅公司請求
    支援時，係由癸○○駕車搭載甲○○、丙○○、丑○○、壬○○一同前往辛○○公司，被告子○○並未隨同前往等情，
    業據各共同被告供述甚詳，已如上述，首堪認定。
  2.公訴人雖認被告子○○斯時係與被告庚○○共同留守於網羅
    公司，惟查，證人戊○○、丁○○分別於本院九十七年七月
    八日、九十七年八月五日審理時到庭證稱：被告丙○○是在
    當天將近中午時進入網羅公司，被告子○○比他晚進來，但
    進來一下子後，在其他被告離開網羅公司去找辛○○前，就
    已經先離開了等語相符（本院當日審判筆錄參照），是被告
    子○○顯於其他被告前往網羅公司前，即已離開網羅公司，
    自無公訴人所指留守於網羅公司之情事。
  3.至告訴人辛○○於警詢時固指稱：被告子○○有參與前往伊
    公司，將伊押往網羅公司，且於網羅公司內有毆打伊等語，
    惟告訴人之指訴，不得作為有罪判決之唯一證據，已如上述
    ，況告訴人所稱辛○○有前往伊公司等情，即已有與卷存其
    他證據資料明顯不符之瑕疵，則其所述是否真實，尚非無疑
    ，實難據以對被告子○○作何不利之認定。
  4.況查，依證人即共同被告乙○○、庚○○、丙○○、癸○○
    、甲○○、丑○○及壬○○供述內容以觀，均僅證稱：被告
    乙○○、庚○○、丙○○、癸○○有參與與辛○○商討己○○貸款事宜，被告癸○○、甲○○有出手毆打辛○○等情，
    而無任何人證稱被告子○○曾參與何行為，是被告子○○所
    稱：伊剛回到網羅公司沒有五分鐘，警察就進來了，伊沒有
    參與任何妨害辛○○自由、恐嚇辛○○或傷害辛○○之犯行
    等情，應堪採信。
  (三)綜上所述，公訴人就被告子○○部分所提出之證據，並無從
    證明被告子○○有何妨害自由、恐嚇取財及傷害告訴人之行
    為，此外，復查無其他積極證據足證被告子○○有何犯行，
    揆諸前開說明，既不能證明被告犯罪，即應為被告子○○無
    罪之諭知。
據上論斷，應依刑事訴訟法第二百九十九條第一項前段、第三百
零一條第一項，刑法第二十八條、第二百七十七條第一項、第三
百零二條第一項、第五十五條、第四十一條第一項前段，刑法施
行法第一條之一，判決如主文。
本案經檢察官廖先志到庭執行職務。
中    華    民    國    98    年    3     月    26    日
                  刑事第九庭審判長法  官  林怡秀
                                  法  官  劉素如
                                  法  官  張詩芸
以上正本證明與原本無異。
如不服本判決應於收受送達後10日內向本院提出上訴書狀，並應
敘述具體理由；其未敘述上訴理由者，應於上訴期間屆滿後20日
內向本院補提理由書（均須按他造當事人之人數附繕）「切勿逕
送上級法院」。
                                  書記官  顏淑華
中    華    民    國    98    年    3     月    26    日
附錄本案論罪科刑法條全文
中華民國刑法第二百七十七條
（普通傷害罪）
傷害人之身體或健康者，處三年以下有期徒刑、拘役或一千元以
下罰金。
犯前項之罪因而致人於死者，處無期徒刑或七年以上有期徒刑；
致重傷者，處三年以上十年以下有期徒刑。
中華民國刑法第三百零二條
（剝奪他人行動自由罪）
私行拘禁或以其他非法方法，剝奪人之行動自由者，處五年以下
有期徒刑、拘役或三百元以下罰金。
因而致人於死者，處無期徒刑或七年以上有期徒刑，致重傷者，
處三年以上十年以下有期徒刑。
第一項之未遂犯罰之。


司法院資訊處製作；財團法人民間司法改革基金會備份。
